【裁判字號】    89,上易,4814
【裁判日期】    900320
【裁判案由】    背信
【裁判全文】
臺灣高等法院刑事判決                          八十九年度上易字第四八一四號
    上  訴  人
    即  被  告  丙○○
    選任辯護人  鍾康治
右上訴人因背信案件，不服臺灣基隆地方法院八十九年度訴字第五一六號，中華民國
八十九年十一月九日第一審判決 (起訴案號：臺灣地方法院檢察署八十九年度偵續字
第五一六號)提起上訴，本院判決如左：
    主  文
上訴駁回。
    事實及理由
一、本案經本院審理結果，認第一審以上訴人即被告丙○○犯刑法第三百四十二條第
    一項之背信罪，判處有期徒刑一年，認事用法及量刑均無不當，應予維持，並引
    用第一審判決書記載之事實、證據及理由（如附件）。
二、被告上訴意旨：原審量刑太重，且伊另涉偽造有價證券案件，經臺灣板橋地方法
    院判處有期徒刑一年十月，緩刑四年確定在案，有因本案而被撤銷緩刑之虞。另
    伊將支票借人使用，絕無不法，公司股東除被告外，均為人頭，伊僅係自損行為
    ，請從輕量刑，並為緩刑之諭知云云。
三、惟查：
（一）榮威公司係經主管機關核准設立在案之法人，其於法律上已具有獨立之法人格
      ，不因其公司股東是否為實際之出資人而異，被告身為榮威公司之負責人，自
      有為榮威公司處理事務之義務，亦不因公司其餘股東非實際出資人而異其責任
      ，是公司股東除被告外，縱均為人頭屬實，亦不足為被告有利之認定。況被告
      之行為，已致使榮威公司因而背負巨額票據債務，其有意圖為曹宇隆不法之利
      益，而為違背其應妥善經營榮威公司任務之行為，致生損害於榮威公司財產之
      犯行甚明。
（二）關於刑之量定，係實體法上賦予法院得為自由裁量之事項，倘其未有逾越法律
      所規定之範圍，或濫用其權限，即不得任意指摘為違法。經查：本件原審係審
      酌被告之品行、犯罪動機、目的、手段、犯罪所生危害及犯罪後態度等一切情
      狀，始量處如上開所示之刑，經核其刑之量定，並無不當。被告認原判決量刑
      過重，就原審法院適法範圍裁量權之行使為爭執，惟原審量定刑期，已審酌被
      告之各種犯罪情狀，並無明顯失出，所辯原審量刑過重云云，為無理由。
（三）又依刑法第七十四條規定，必須受二年以下有期徒刑、拘役或罰金之宣告，而
      有未曾受有期徒刑以上刑之宣告，或前受有期徒刑以上刑之宣告，執行完畢或
      赦免後，五年以內未曾受有期徒刑以上刑之宣告，認為以暫不執行為適當者，
      始得宣告二年以上五年以下之緩刑。本件被告既坦承其另因偽造有價證券案件
      ，經臺灣板橋地方法院判處有期徒刑一年十月，緩刑四年確定，目前仍在緩刑
      期間，自不符緩刑之要件，本院無從宣告緩刑，是被告請為緩刑之宣告云云，
      亦難准許。
（四）綜上各情，被告所辯均無理由，應予駁回。
據上論結，應依刑事訴訟法第三百七十三條、第三百六十八條，判決如主文。
本案經檢察官彭坤業到庭執行職務。
中      華      民      國    九十      年      三      月     二十     日
                                臺灣高等法院刑事第四庭
                                  審判長法  官  蔡  永  昌
                                        法  官  許  宗  和
                                        法  官  徐  昌  錦
右正本證明與原本無異。
不得上訴。
                                        書記官  吳  金  來
中      華      民      國    九十      年      三      月     二十     日
附件
臺灣基隆地方法院刑事判決                          八十九年度訴字第五一六號
    公  訴  人  臺灣基隆地方法院檢察署檢察官
    被      告  丙○○  男四十四歲（民國○○○年○月○○○日生）
                        住台北縣新莊市○○路五二四巷四十六弄三十六號
                        身分證統一編號：Ｚ000000000號
右列被告因背信案件，經檢察官提起公訴（八十九年度偵續字第二二號），本院判決
如左：
    主  文
丙○○連續為他人處理事務，意圖為第三人不法之利益，而為違背其任務之行為，致
生損害於本人之財產，處有期徒刑壹年。
    事  實
一、丙○○曾於民國（下同）八十九年七月二十五日，因偽造有價證券案件，經臺灣
    板橋地方法院判處有期徒刑一年十月，緩刑四年確定（此項前科非本件累犯要件
    ）。丙○○係榮威機械工業股份有限公司（設於台北縣新莊市○○路五二四巷四
    六弄三六號，下稱榮威公司）負責人，實際經營榮威公司之業務，係為榮威公司
    處理事務之人。丙○○明知其不得將榮威公司所申請之票據借予與榮威公司無業
    務交易行為之第三人融通使用，竟意圖為第三人不法之利益，並基於概括犯意，
    自八十八年二月份起至同年八月份止，連續違背其身為榮威公司負責人應妥善經
    營公司之任務，將附表所示以榮威公司為發票人、臺灣中小企業銀行化成分行為
    付款人、帳號四Ｏ三--八號支票無償借予其外甥曹宇隆使用（曹宇隆已於八十八
    年十月十五日死亡，另經檢察官不起訴處分確定），期間，丙○○或依曹宇隆所
    要求之票面金額、發票日期簽發榮威公司之支票借予曹宇隆，或出借已蓋妥發票
    人印章之榮威公司空白支票供曹宇隆自行填寫票面金額及發票日期，再由曹宇隆
    持附表所示支票向乙○○、甲○○等人調借現金，丙○○、曹宇隆本約定於附表
    所示支票發票日屆至前，由曹宇隆直接將票款匯入榮威公司之支票帳戶內供持票
    人兌現，嗣因曹宇隆未能依約給付附表所示票款，致使榮威公司因而須負擔附表
    所示高達新台幣（下同）三千四百十六萬五千元之票據責任，致生損害於榮威公
    司之財產。
二、案經乙○○、甲○○訴由基隆市警察局報請臺灣基隆地方法院檢察署檢察官偵查
    起訴。
    理  由
一、訊據被告丙○○，固坦承有出借附表所示支票予曹宇隆之事實不諱，然矢口否認
    有何背信犯行，並辯稱：榮威公司實際上係由伊單獨出資，公司申請設立登記時
    所登記之股東均係人頭，並無分取公司經營利潤之權利，是伊借票予曹宇隆之行
    為並不致生損害於其他股東云云。惟查，榮威公司係經主管機關核准設立在案之
    法人，有台北縣政府八十九年六月十七日八九北府建登字第二二Ｏ九九七號函暨
    榮威公司營利事業登記抄本一份、經濟部中部辦公室八十九年八月十四日經八九
    中辦三管字第Ｏ九Ｏ五七二號函暨榮威公司變更登記事項卡一份在卷可稽，榮威
    公司於法律上已具有獨立之法人格，不因其公司股東是否為實際出資人而異，被
    告身為榮威公司之實際出資負責人，自有為榮威公司處理事務之義務，亦不因公
    司其餘股東非實際出資人而異其責任；被告經營榮威公司十餘年，具有經營公司
    之專業知識，當知公司之票據不應無端借予與公司無業務交易行為之第三人融通
    使用，以避免損及公司財產，危及公司之存續（公司法第十五條第二項之立法目
    的參照），詎被告竟基於甥舅情誼，於曹宇隆經濟週轉困難之際，擅將附表所示
    之榮威公司支票借予曹宇隆，供其持以向告訴人等調借現金使用，致使榮威公司
    因而背負巨額票據債務，其有意圖為曹宇隆不法之利益，而為違背其應妥善經營
    榮威公司任務之行為，致生損害於榮威公司財產之犯行甚明，被告辯稱其所為未
    生損害一節，不足採信，此外復有被告借予曹宇隆使用如附表所示支票影本暨退
    票理由單二十五份在卷為證，本件事證明確，被告犯行堪以認定。
二、核被告丙○○所為，係犯刑法第三百四十二條第一項之背信罪。被告先後多次背
    信犯行之時間緊接，所犯罪名及構成要件均相同，顯係基於概括犯意反覆為之，
    為連續犯，應依刑法第五十六條之規定論以一罪，並加重其刑。爰審酌被告之品
    行、犯罪動機、目的、手段、犯罪所生危害及犯罪後態度等一切情狀，量處如主
    文所示之刑。
三、告訴人乙○○、甲○○雖到庭指稱被告係與曹宇隆、鄭念惢夫婦共同詐欺渠等投
    資款云云，惟此部分未據公訴人提起公訴，其理由並已詳載於起訴書證據並所犯
    法條欄第三項，且告訴人甲○○係於八十七年九月間遭曹宇隆出面施以詐術而出
    資，告訴人乙○○係於八十七年底經由告訴人甲○○之介紹而認識曹宇隆、鄭念
    惢夫婦，並遭曹宇隆、鄭念惢共同施以詐術而出資一節，業經告訴人乙○○、甲○○分別於警訊時陳述明確在卷，顯見被告於告訴人受騙出資之際並未與曹宇隆
    、鄭念惢共同出面對告訴人施以詐術；又被告嗣雖自八十八年二月份起連續將附
    表所示支票借予曹宇隆使用，惟被告係與曹宇隆約定支票屆期由曹宇隆直接將票
    款匯入榮威公司帳戶供持票人兌現，否則即由發票人榮威公司負票據責任，被告
    事後借票予曹宇隆使用之行為尚不足以推論其自八十七年九月份起即與曹宇隆、
    鄭念惢夫婦有共同詐欺告訴人之犯意聯絡或行為分擔；再者，被告縱使於八十八
    年九月間曾配合曹宇隆之說詞向告訴人騙稱：軍品零件已經載往軍方倉庫，尚未
    驗收，所以貨款未核撥下來，因此退票云云，惟此乃被告借票予曹宇隆後，無法
    按時兌現票款之敷衍說詞，亦難據以認定被告自八十七年九月份起即與曹宇隆、
    鄭念惢夫婦有共同詐欺告訴人之犯意聯絡或行為分擔。從而本院亦認定被告之共
    同詐欺罪嫌不足，僅依公訴人所起訴之犯罪事實論以被告背信犯行，附此敘明。
據上論斷，應依刑事訴訟第二百九十九條第一項前段，刑法第五十六條、第三百四十
二條第一項，罰金罰鍰提高標準條例第一條前段，判決如主文。
本案經檢察官周慶華到庭執行職務。
中      華      民      國    八十九    年      十一     月     九      日
                                    臺灣基隆地方法院刑事第三庭
             法  官  蔡 佳 玲
右正本證明與原本無異。
對於本件判決如有不服，應於收受送達後十日內，向本院提出上訴書狀，上訴於臺灣
高等法院，並按他造當事人之人數附具繕本。
                                            書記官  湯 惠 芳
中      華      民      國    八十九    年      十一     月    十四     日
附錄論罪法條
刑法第三百四十二條
為他人處理事務，意圖為自己或第三人不法之利益或損害本人之利益，而為違背其任
務之行為，致生損害於本人之財產或其他利益者，處五年以下有期徒刑、拘役或科或
併科一千元以下罰金。
前項之未遂犯，罰之。


司法院資訊處製作；財團法人民間司法改革基金會備份。
